臺灣臺北地方法院民事裁定
110年度抗字第92號
抗  告  人  銘漢建設開發股份有限公司


兼法定代理  
人          許慧娟  
抗  告  人  張綱維  


相  對  人  鄭凱仁  

上列當事人間聲請選任臨時管理人事件，抗告人對本院於民國11
0年1月18日所為109年度司字第239號裁定提起抗告，本院裁定如
下：
    主  文
原裁定廢棄。
相對人於原審之聲請駁回。
聲請程序費用新臺幣壹仟元及抗告程序費用新臺幣壹仟元由相對
人負擔。 
    理  由
一、本件抗告人銘漢建設開發股份有限公司（下稱銘漢公司）提
    出抗告後，其負責人雖有更易，惟於民國110年8月9日由許
    慧娟擔任董事長，有其歷次股份有限公司變更登記表、臺北
    市政府以110年5月25日府產業商字第11049557500號函文、
    本院民事紀錄科查詢表、本院110年度司字第67號裁定、送
    達證書、函片、臺北市商業處回函、臺北市政府110年8月3
    日府產業商字第11051463300號函文附卷可稽（見本院卷第4
    5-62、79-92、101-114頁），且經本院依非訟事件法第35條
    之1準用民事訴訟法第170條、第175條、第178條之規定，依
    職權於110年9月3日裁定命許慧娟為銘漢公司之承受程序人
    續行程序確定（見本院卷第115-127頁），先予敘明。
二、相對人於原審聲請意旨略以：伊為銘漢公司股東，因銘漢公
    司之唯一董事即抗告人張綱維（下稱張綱維）涉犯證券交易
    法等罪嫌，自109年4月起遭法院裁定羈押及延長羈押在案，
    迄今仍羈押在臺北看守所，除無法依公司法第171條規定召
    開股東會向股東報告公司營運狀況外，公司財務帳簿亦無從
    製作，相關營業稅務亦因無董事核章而無從向主管機關申報
    ，公司業務已全部停頓而嚴重影響股東權益及國內經濟秩序
    ，客觀上張綱維已無法執行董事職務及行使董事職權，而有
    致公司損害之虞，爰依民法第208條之1、非訟事件法第183
    條規定聲請選任銘漢公司之臨時管理人等語。原審經審酌後
    ，准許相對人之聲請，並選任鄭晴文為銘漢公司之臨時管理
    人。
三、銘漢公司、張綱維以及抗告人許慧娟（下稱許慧娟，與銘漢
    公司、張綱維合稱抗告人）不服原裁定，對之提起抗告，均
    聲明求予廢棄並駁回相對人之聲請，抗告意旨略以：
　㈠銘漢公司、張綱維：相對人持有之銘漢公司股票乃係因擔保
    而借名登記於其名下，相對人並非該股票之真正所有權人，
    依法不應行使銘漢公司之股東權，其所為本件聲請於法不合
    。再者，原裁定選任之臨時管理人鄭晴文因涉及遠東航空公
    司掏空案件，已遭臺灣臺北地方檢察署檢察官以違反證券交
    易法等罪嫌起訴，故鄭晴文亦不適宜擔任銘漢公司之臨時管
    理人；且銘漢公司之董事長張綱維日前業經法院同意具保後
    停止羈押，故銘漢公司並無董事會不為或不能行使職權之情
    形，自無聲請選任銘漢公司臨時管理人之必要。
　㈡許慧娟：伊為銘漢公司之監察人，對於本事件有利害關係，
    自得依法提起抗告。又鄭晴文目前涉及遠東航空公司掏空之
    刑事案件中，其身份應不適合擔任銘漢公司之臨時管理人，
    且其臨時管理人職務嗣後亦遭本院以110年度司字第67號裁
    定解任，倘認銘漢公司確有選任臨時管理人之必要，伊推薦
    應由劉煌基律師擔任為宜。
四、按董事會不為或不能行使職權，致公司有受損害之虞時，法
    院因利害關係人或檢察官之聲請，得選任一人以上之臨時管
    理人，代行董事長及董事會之職權，公司法第208條之1第1
    項前段固有明文，惟增訂第208條之1之立法理由略為：「按
    公司因董事死亡、辭職或當然解任，致董事會無法召開行使
    職權；或董事全體或大部分均遭法院假處分不能行使職權，
    甚或未遭假處分之剩餘董事消極地不行使職權，致公司業務
    停頓，影響股東權益及國內經濟秩序，增訂本條，俾符實際
    」，是公司法增訂選任臨時管理人需在公司董事因事實（死
    亡）或法律（辭職或當然解任）之因素致無法召開董事會，
    或公司董事全體或大部分遭假處分不能行使職權，而剩餘董
    事消極不行使職權等影響公司業務運作嚴重之情況下，始得
    為之；同時亦需該董事會不為或不能行使職權致公司業務停
    頓而受有損害之虞，影響股東權益或國內經濟秩序時，始符
    合選任臨時管理人之要件。
五、經查：　　
　㈠張綱維、許慧娟提起本件抗告時，分別登記為銘漢公司之董
    事、監察人，此為相對人所不爭執，並有銘漢公司之股份有
    限公司變更登記表影本在卷可佐（見本院卷第49至52頁），
    則渠等就原裁定選任鄭晴文為銘漢公司之臨時管理人，難謂
    無法律上之利害關係，當屬非訟事件法第41條第1項所指因
    原裁定而權利受侵害之人，具提起本件抗告之適格，先予認
    定。
　㈡又相對人主張銘漢公司之唯一董事即張綱維因案遭羈押於臺
    北看守所，客觀上已無法執行董事職務及行使董事職權等情
    ，固據提出銘漢公司之商工登記公示查詢資料及網路新聞報
    導數則等件影本為證（見原審卷第11至12頁、第17至22頁）
    。然查，張綱維業經法院同意後於110年3月17日具保停止羈
    押，有其提出之國庫存款收款書、本院送存代理國庫銀行支
    票清單及網路新聞報導等件影本為證（見本院卷第35至40頁
    ），且依銘漢公司最新之登記公示資料所示，銘漢公司現任
    之董事長已變更為許慧娟（見本院卷第101頁），本院亦已
    依職權裁定由許慧娟為銘漢公司之承受人續行程序確定（如
    前所述），相對人復未說明舉證許慧娟有何不為或不能行使
    董事職權，致銘漢公司有受損害之虞，故自形式觀之，現難
    認銘漢公司有董事會不為或不能行使職權之情形，本件核與
    公司法第208條之1所定選任臨時管理人之要件不合。原裁定
    未及審酌前開銘漢公司變更董事長之情形而選任臨時管理人
    ，容有未洽。抗告意旨指摘原裁定不當，求予廢棄，為有理
    由，爰由本院廢棄原裁定，並駁回相對人於原審之聲請。
六、據上論結，本件抗告為有理由。依非訟事件法第21條第2項
    、第24條第1項、第46條，民事訴訟法第492條、第95條、第
    78條，裁定如主文。 　　
中　　華　　民　　國　　110 　年　　10　　月　　13　　日

                  民事第六庭  審判長法  官  許純芳

                                    法  官  陳智暉
　　　　　　　　　　　　　　　　　　
                                    法  官  石珉千
以上正本係照原本作成。
本裁定僅得以適用法規顯有錯誤為理由提起再抗告。如提起再抗
告，應於裁定送達後10日內委任律師為代理人向本院提出再抗告
狀，並繳納再抗告費新臺幣1,000元。
中　　華　　民　　國　　110 　年　　10　　月　　14　　日

                                    書記官  徐嘉霙